【裁判字號】    91,訴,849
【裁判日期】    920312
【裁判案由】    就業服務法
【裁判全文】
臺中高等行政法院判決                              九十一年度訴字第八四九號
                              .
  原      告  甲○○
  訴訟代理人  丙○○
  被      告  台中市政府
  代  表  人  乙○○
  訴訟代理人  丁○○
右當事人間因就業服務法事件，原告不服行政院勞工委員會中華民國九十一年九月三
十日勞訴字第００三六五九五號訴願決定，提起行政訴訟。本院判決如左︰
    主  文
原告之訴駁回。
訴訟費用由原告負擔。
    事  實
甲、事實概要﹕
緣原告自民國九十一年一月十九日起聘僱逃逸之印尼籍外勞ＪＡＭＩＡＴＵＮ（護照
號碼：ＡＥ００５９６１），於其位於台中市○○區○○路三０一巷二十九號住處內
從事照顧其公公張明朝之工作，該外勞經台北縣政府警察局樹林分局於九十一年四月
十八日循線查獲，上述事實並經其指認在案，台北縣政府警察局樹林分局乃於九十一
年五月三十一日以樹警外字第０九一００一二四０七號函移由被告審理，經被告審查
屬實，乃據以九十一年六月十日府勞福字第０九一００八一九二二一號台中市政府違
反就業服務法罰鍰案件處分書，以原告違反就業服務法第五十七條第一款規定，依第
六十三條第一項規定，科處罰鍰新台幣（下同）十五萬元。原告不服，提起訴願，遭
決定駁回，遂提起本件行政訴訟。
乙、兩造之聲明：
一、原告訴之聲明：請求判決原處分及訴願決定均撤銷。
二、被告答辯之聲明﹕請求判決駁回原告之訴。
丙、兩造之陳述﹕
一、原告起訴意旨略以﹕
（一）原告上有公公、婆婆，下有三名稚子極需原告照顧，因公公張明朝突罹患重病
      住院，且必須長期醫療，非短期住院醫治即可完成醫療程序，致使原告措手不
      及照應，心中急亂如麻，適有承租本人所有門牌號碼：台中市○○區○○路二
      段三二一號四樓之房客印尼籍華僑陳驛鑨願意代為介紹外籍勞工幫忙照顧張明
      朝，原告不諳就業服務法且不懂任何有關申請外勞之程序，更不懂印尼土語，
      為能讓公公張明朝安心養病，即信任陳驛鑨所有關於該名外籍勞工之資料，並
      誤認該名外籍勞工係合法受僱於原告，介紹人陳驛鑨會主動打理一切合法之程
      序所必要之申請手續，豈料原告多次向陳驛鑨要求證明該外勞正確身分及合法
      證件時，陳驛鑨竟推三阻四，置若罔聞，且轉稱有事欲返印尼家鄉處理私事，
      不擬再續房租等語，欲扯開原告前開請求之話題，原告見陳驛鑨如此狀態顯有
      異於平常，恐該名身分不詳之外勞係人蛇集團介紹在台為非法行為時，即於同
      年三月十九日發放薪資後，即向陳驛鑨表示不願再請該名外勞幫忙照顧病人。
      旋即陳驛鑨竟離去房屋租處，嗣原告竟接獲警局之訊問偵訊通知，即坦率回稱
      自承為台北縣政府警察局樹林分局於九十一年四月十八日所查獲印尼籍外勞Ｊ
      ＡＭＵＡＴＵＮ之雇主，顯證原告並無惡意，且該外勞印尼籍ＪＡＭＩＡＴＵ
      Ｎ於警方制作筆錄時，因不諳國、台語，係警方臨時請一名華僑來作翻譯，因
      而翻譯之筆錄是否正確，亦應重為查證。
（二）按相關法令規定：「犯罪事實應依證據認定之，無證據不得推定其犯罪事實。
      」刑事訴訟法第一百五十四條定有明文﹔而認定不利被告之事實，須依積極證
      據，茍積極證據不足為不利於被告重實之認定時，即應為有利於被告之認定，
      更不必有何有利之證據。「事實之認定，應憑證據，如未能發現相當證據，或
      證據不足以證明，自不能以推測或擬制之方法，以為裁判基礎。」，最高法院
      四十年度台上第八六號判例定有先例﹔又「按證據之證明力雖由法院之自由判
      斷，然證據之本身如有瑕疵，則在此瑕疵未能究明以前，遽採為有罪之根據，
      即難為適法，若以推測或擬制之方法，以為裁判之基礎，其判決更難謂非違法
      。」最高法院七十年度台上字第一七九三號判決著有解釋。「認定犯罪事實所
      憑之證據，雖不以直接證據為限，間接證據亦包括在內。然而無論直接證據或
      間接證據，其得為訴訟上之證明者，須於通常一般之人均不致有所懷疑，而得
      確信其為真實之程度者，始得據為有罪之認定。倘其證明未達到此一程度，而
      有合理之懷疑存在，而無從使事實審法院得有罪之確信時，即應由法院為諭知
      被告無罪之判決。」最高法院七十六年台上字第四九八六號判例所揭示刑事訴
      訟法上法院認定事實之最重要原則（認定被告有罪，就該有罪事實不能有任何
      之合理懷疑存在原則），於原裁決單位處理本件違反就業服務法案件時，當有
      其適用。易言之，原裁決單位於判斷行為人違反就業服務法案件，當踐行完畢
      調查證據程序後，為事實之認定時，如就原處分機關所認定之行為人違規事實
      仍有合理之訴訟上懷疑，而無法百分之百確信行為人確有該當於就業服務法各
      該處罰條文之構成要件事實時，此際即應依訴訟上之待證事實「倘有懷疑，則
      從被告之利益作解釋」之證據法則，作對受處分人有利之認定。
（三）查本件外勞印尼籍ＪＡＭＩＡＴＵＭ僅因介紹人陳驛鑨為賺取介紹費，一時幫
      忙至原告家中照顧公公張明朝，此全部事實之發生可請原裁決單位請證人即陳
      驛鑨到場說明，是以本事件之實情，原告並無故意違反就業服務法第五十七條
      第一款之情形，完全係介紹人之陳驛鑨隱瞞實情，倘原告知情該外勞係脫逃者
      ，且係不合法程序所聘僱之情形，必不願觸法而遭鉅額罰鍰，謹請鈞院審慎查
      明實情，以還原告之清白﹔退萬步言之，倘鈞院仍認原告涉有前開違反情節，
      懇請鈞院念在原告純為照顧病人而誤觸法令，並非如同營利事業為節省開銷，
      故為鋌而走險之違反就業服務法之行為，兩者違反情節不可同一並論，是以原
      告初犯即處以最高額罰鍰十五萬元，顯過苛刻，令原告無法籌措罰鍰，懇請鈞
      院另為違反情節之斟酌，另為合理之處分等語。
二、被告答辯意旨略以﹕
（一）依據就業服務法第五十七條第一款規定：「雇主不得聘僱未經許可、許可失效
      或他人所申請聘僱之外國人」，依同法第六十三條第一項規定處以罰鍰新台幣
      十五萬元以上七十五萬元以下罰鍰。
（二）原告於訴狀中聲稱：「因不諳就業服務法且信任介紹人陳驛鑨會主動打理一切
      合法程序所必要之申請手續」等語，由此可知原告明知申請外勞須依合法手續
      ，申請聘僱許可函，惟其竟於尚未取得一切合法聘僱申請手續時，即擅自將該
      名外勞留置家中二個月，以從事看護之工作，於事後遭警方查獲時，始辯稱不
      知情以規避其法律責任，惟原告於警方偵訊時坦承：因我公公身體不好，急需
      人看顧，我房客（非法仲介ＪＩＭＭＹ中文姓名﹕陳驛鑨）知情就主動幫我找
      這印勞，帶至我公公張明朝住處（台中市○○區○○路三０一巷二九號）從事
      看護工作，自九十一年一月十九日至三月十九日共二個月，我共支付外勞二次
      薪資，由非法仲介交給外勞。又該名外勞亦於偵訊中供稱：「入境後被自稱接
      機者帶走，隔天即到非法雇主甲○○家中照顧老先生，從九十一年元月十九日
      至九十一年三月十八日止，薪資第一個月一、五八五元、第二個月八０００元
      ，由非法仲介向雇主收取後支付給我」，此有台北縣警察局樹林分局九十一年
      四月十八日偵訊筆錄可資證明，可見外勞違反前揭規定之事證明確，原告所言
      均為推諉卸責之辭。
（三）次查依就業服務法第五十七條第一款規定是課予雇主之責任，原告雖屢次辯稱
      係因信任陳驛鑨會主動打理一切合法程序所必要之申請手續，惟此係原告與訴
      外人陳驛鑨間之協議，與本案無直接關連，原告若有爭議，自應依雙方之契約
      內容尋求解決，是以原告所辯實不足採。
（四）綜上所述，原告違反就業服務法第五十七條第一款規定，因違法事實明確，本
      府依據同法第六十三條規定處以新台幣十五萬元整罰鍰並無不符。本件訴訟顯
      無理由，應予駁回。
    理  由
一、按「雇主聘僱外國人工作，應檢具有關文件，向中央主管機關申請許可。˙˙˙
    」、「雇主聘僱外國人不得有下列情事：一、聘僱未經許可、許可失效或他人所
    申請聘僱之外國人。˙˙」、「違反˙˙第五十七條第一款、第二款規定者，處
    新臺幣十五萬元以上七十五萬元以下罰鍰。五年內再違反者，處三年以下有期徒
    刑、拘役或科或併科新臺幣一百二十萬元以下罰金。」為就業服務法第四十八條
    第一項、第五十七條第一款及第六十三條第一項所明定。
二、本件原告未向中央主管機關申請許可，於九十一年一月十九日至同年三月十九日
    間透過訴外人陳驛鑨聘僱印尼籍外勞ＪＡＭＩＡＴＵＭ（護照號碼：ＡＥ００５
    ９６１）於其為於台中市○○區○○路三０一巷二十九號住處內從事家庭監護工
    作，經台北縣政府警察局樹林分局於九十一年四月十八日循線查獲，並帶同該名
    印尼籍外勞至台中市○○區○○路二段三二三號（原告工廠處）指認原告甲○○
    為其雇主無誤，並據該名印尼籍外勞於樹林分局偵訊筆錄供稱：「我於九十一年
    元月十八日從桃園機場被乙名男子自稱是接機者，將我資料拿走後即帶我搭車至
    男子住處，隔天即帶我至甲○○宅照顧老先生。˙˙˙我在甲○○宅自九十一年
    元月十九日至九十一年三月十八日止照顧老先生，工資係第一個月一、五八五元
    ，第二個月八、０００元，由陳驛鑨向雇主收取後支付給我。˙˙˙」及說明原
    告家庭成員、家中擺設並繪製簡圖一張為證。另原告於樹林分局偵訊筆錄中亦供
    稱：「（問：警方現帶同ＪＡＭＩＡＴＵＮ，女、１９７６、１１、０２生，護
    照號碼ＡＥ００５９６１，至你工廠處台中市○○路○段三二三號一樓現場指認
    妳為該印勞的雇主，妳有何意見？是否為她的雇主？）答：沒有意見。我是該印
    勞的雇主沒錯。˙˙我是九十一年一月十九日起開始開始僱用，在台中市○○區
    ○○路三０一巷二九號內作照顧我公公的監護工。」、「（問：妳是否有申請合
    法外勞許可？）答：沒有。」等語，有原告及該名外國人於台北縣政府警察局樹
    林分局製作之偵訊（調查）筆錄影本等資料附本院卷內可稽，是原告聘僱未經許
    可之外國人之違規事實洵堪認定，則被告依前揭就業服務法第六十三條第一項前
    段規定，科處原告罰鍰之處分，尚無不符，訴願決定遞予維持，亦屬妥適。
三、原告雖訴稱其因不諳就業服務法且不懂任何有關申請外勞之程序，更不懂印尼土
    語，為能讓公公張明朝安心養病，即信任其房客陳驛鑨代為介紹外籍勞工幫忙及
    所有關於該名外籍勞工之資料，並誤認該名外籍勞工係合法受僱於原告，雖多次
    向陳驛鑨要求證明該外勞正確身分及合法證件，惟遭陳驛鑨拒絕，原告見陳驛鑨
    如此狀態顯有異於平常，恐該名身分不詳之外勞係人蛇集團介紹在台為非法行為
    時，即於同年三月十九日發放薪資後，即向陳驛鑨表示不願再請該名外勞幫忙照
    顧病人而終止僱傭契約，並無故意違反就業服務法第五十七條第一款之情形﹔另
    稱如仍認原告涉有前開違反情節，亦請衡情酌減罰鍰金額云云。
四、惟查「人民違反法律上之義務而應受行政罰之行為，法律無特別規定時，雖不以
    出於故意為必要，仍須以過失為其責任條件。但應受行政罰之行為，僅須違反禁
    止規定或作為義務，而不以發生損害或危險為其要件者，推定為有過失，於行為
    人不能舉證證明自己無過失時，即應受處罰。」經大法官會議釋字第二七五號解
    釋在案，本件原告僱傭外籍勞工為其家庭監護工作本應遵循相關法令規定提出申
    請，若係委由他人代為提出申請，亦須確認申請情形並於僱傭外籍勞工為其工作
    前再次確認主管機關許可內容及查對該名外籍勞工身分，原告僱用外國人為其工
    作未盡就業服務法規定之申請義務，於開始工作前亦未取得主管機關許可證明及
    查明該名外籍人士身分，雖有疑問仍加以僱用，核其情形，縱非故意亦屬有重大
    過失，猶不能以不知法規而免其處罰。末查，違反就業服務法第五十七條第一款
    者，依同法第六十三條第一項規定應處十五萬元以上七十五萬元以下罰鍰，本件
    被告審酌原告違規情形及嗣後已終止契約等情，處以法律所定最低裁罰下限十五
    萬元之處分，核與法律規定無違，原告訴請酌減，非有理由，應予駁回。本件事
    實已臻明確，原告請求重新調查翻譯筆錄是否正確，核無必要，併予敘明。
據上論結，本件原告之訴為無理由，爰依行政訴訟法第一百九十五條第一項後段、第
九十八條第三項前段，判決如主文。
中    華    民    國    九十二      年      三        月    十二        日
                 臺 中 高 等 行 政 法 院   第 四 庭
                                審 判 長 法     官  沈  應  南
                                         法     官  許  武  峰
                                         法     官  黃  淑  玲
右正本證明與原本無異。
如不服本判決，應於判決送達後二十日內向本院提出上訴書狀，其未表明上訴理由者
，應於提起上訴後二十日內向本院提出上訴理由書（須依對造人數附具繕本）；如於
本判決宣示或公告後送達前提起上訴者，應於判決送達後二十日內補提上訴理由書（
須附繕本）。未表明上訴理由者，逕以裁定駁回。
提起上訴應預繳送達用雙掛號郵票拾份（每份三十四元)。
中    華    民    國    九十二      年      三        月    十二        日
                                         法院書記官  黃  靜  華


司法院資訊處製作；財團法人民間司法改革基金會備份。
